臺灣高雄地方法院刑事判決　　　　　　　　　　　　　九十三年度易字第一八一號
　　公　訴　人　臺灣高雄地方法院檢察署檢察官
　　被　　　告　甲○○
右列被告因贓物案件，經檢察官聲請簡易判決處刑（九十二年度偵字第一八四七九號
），經本院高雄簡易庭認不宜以簡易判決處刑，移由本院依通常程序審理，本院判決
如左：
    主  文
甲○○無罪。
    理  由
一、本件聲請簡易判決處刑意旨略以：甲○○於不詳時間、地點，明知不詳姓名人士
    所持光陽牌機車之車殼並無任何證明，顯係來路不明之贓物，竟仍以新台幣（下
    同）二萬一千五百元予以故買之，並裝於不知情弟弟張有成所有之車牌號碼ＴＴ
    －六一０號機車上，嗣於民國九十二年四月七日三時四十分許，在高雄市新興區
    ○○○路十八號前，為警臨檢查獲，因認甲○○涉犯刑法第三百四十九條第二項
    故買贓物罪嫌等語。
二、按刑法上之贓物罪，原在防止因竊盜、詐欺、侵占各罪被奪取或侵占之物難於追
    及或回復，故成立贓物罪之前提要件，必須犯前開各罪所得之物，始得稱為贓物
    。又按犯罪事實應依證據認定之，無證據不得推定其犯罪事實，刑事訴訟法第一
    百五十四條定有明文。又認定犯罪事實應依證據，為刑事訴訟法所明定，故被告
    否認犯罪事實所持之辯解，縱屬不能成立，仍非有積極證據足以證明其犯罪行為
    ，不能遽為有罪之認定。又事實審法院對於證據之取捨，依法雖有自由判斷之權
    ，然積極證據不能證明犯罪事實時，被告之抗辯或反證縱屬虛偽，仍不能以此資
    為積極證據應予採信之理由（最高法院三十年上字第一八三一、四八二號判例參
    照）。又不能證明被告犯罪者，應諭知無罪之判決，刑事訴訟法第三百零一條第
    一項定有明文。
三、本件前開聲請意旨認被告甲○○涉犯刑法第三百四十九條第二項之故買贓物罪嫌
    ，無非以被告無法提供機車行老闆之姓名、地址，及購得機車之發票等相關資料
    ，以資查證；且於購買機車殼時未核對車籍資料；再查獲之車殼係新型車款，車
    行豈有僅販售車殼之理等，為其論罪依據。訊據被告固不否認被臨檢查獲之上開
    機車車殼係伊購買而來，惟堅決否認有何故買贓物犯行，辯稱：上開車牌號碼Ｔ
    Ｔ－六一０號機車原係伊弟使用，九十一年底伊弟入伍服役，該車即改由伊使用
    ，惟伊弟當初使用時車殼即撞壞，故伊使用該車時，即花費二萬一千五百元購買
    車殼及其他零件自行修理使用。又偵查中伊曾拜託機車行老闆「阿松」出庭作證
    ，但遭拒絕，嗣後再去找「阿松」，則已結束營業並搬遷，至於購車之收據去向
    不明，無法提出，伊並不知所購之車殼為贓物等語。經查：
（一）被告固自承被查獲之上開機車車殼係其購買而來，惟查被告先於警詢時供稱該
      機車車殼係其於九十二年農曆過年前在台南竊得，嗣於偵查中始改稱為其以二
      萬一千五百元之代價向機車行購得，並稱可協同機車行老闆到場，及提出購車
      之收據，惟迄今始終無法協同所謂之機車行老闆到場，又未能提供老闆之姓名
      、地址以供傳喚，且未提出購車之憑證，以資查證，則在被告未提出任何證據
      證明查獲之機車車殼確為其購得之情況下，自不得逕予推論該車殼確為被告購
      買而來。
（二）次查，縱認被告嗣後所稱上開車殼係其購買而來一節為真實，亦因該車殼並無
      任何被害人出面指認為其所失竊或被詐欺、或遭侵占之物，且亦無其他資料足
      資證明為被告以外之他人因侵害財產法益之罪所得之贓物，則上開機車車殼是
      否為贓物，亦非無疑。
（三）再查，縱認上開車殼確係被告購得，且為被告以外之人因侵害財產法益之罪所
      得之贓物，亦難認被告上開所辯不知為贓物一語全然不足採信，蓋機車倘因碰
      撞造成車殼破損而需更換車殼時，一般固均交由機車行更換車殼，惟倘車主確
      有自行更換車殼之技術，而要求僅購買車殼，機車行當亦無拒絕販售之理，是
      以公訴人以被查獲之車殼係新型車款，車行無僅販售車殼之理，並據此推論被
      告於購買該車殼時即有贓物之認識，顯無足取。又被告辯稱當初購買車殼之收
      據，已去向不明一節，因收據僅為購物之憑證，倘無特殊目的，一般甚少加以
      保存，故被告上開所辯已無法尋獲收據一語，殊難謂與常情相違，故以被告無
      法提出購買車殼之憑證，遽為被告知贓之認定，似亦嫌速斷。
（四）至於被告於偵查中先供稱可協同機車行老闆到場，嗣又改稱無法提供老闆姓名
      、地址等資料，至本院時則又稱檢察官起訴（按應係聲請簡易判決處刑之誤）
      後機車行已結束營業並搬遷云云，前後供述不一，且異於常情，而難予採信，
      然本件既無法證明上開機車車殼確係被告購得，且係他人因侵害財產法益犯罪
      所得之贓物，已如前述，自難僅憑被告無法提供機車行老闆之姓名、地址以供
      查證，即遽予推論被告有故買贓物犯行。
四、綜上所述，本件既無證據證明查獲之機車車殼為被告購得，且為被告以外之人因
    侵害財產法益犯罪所得之贓物，暨被告有贓物之認識，此外，本院復查無其他積
    極證據足資證明被告確有故買贓物之犯行，揆諸首揭說明，既不能證明被告犯罪
    ，爰依法為被告無罪判決之諭知。
據上論斷，應依刑事訴訟法第四百五十二條、第三百零一條第一項前段，判決如主文
。
本案經檢察官乙○○到庭執行職務。
中      華      民      國    九十三    年      四      月    二  十    日
                                  臺灣高雄地方法院刑事第十庭
                                    審判長法  官  李  璧  君
                                          法  官  吳  志  豪
                                          法  官  卓  立  婷
右正本證明與原本無異。
如不服本判決，應於判決送達後十日內，向本院提出上訴狀。
                                          書記官  盧  雅  婷
中      華      民      國  九十三    年      四      月    二  十    日
